最高法院刑事判決　　　　　　九十四年度台上字第六八八七號
　　上　訴　人　甲○○
　　　　　　　　　　　　在押.
上列上訴人因違反毒品危害防制條例案件，不服台灣高等法院中
華民國九十四年九月十三日第二審更審判決（九十四年度上重更
(一)字第二二號，起訴案號：台灣基隆地方法院檢察署九十三年度
偵字第三八九號），提起上訴，本院判決如下：
    主  文
原判決撤銷，發回台灣高等法院。
    理  由
本件原判決認定上訴人甲○○明知海洛因為行政院公告管制禁止
輸入之第一級毒品，竟意圖獲取不法暴利，先於民國九十二年七
月間以0000000000門號之行動電話與真實姓名年籍不詳綽號「阿
猴」或稱「阿馬」（按該人係馬來西亞或泰國之華裔人士，來往
於馬來西亞或泰國，從事販毒、運輸毒品勾當，「阿猴」或「阿
馬」均係同一讀音之同一人，以下簡稱「阿猴」）之成年人共同
謀議將第一級毒品海洛因自泰國輸入私運台灣之事宜，該二人商
議之結果係由上訴人派人前往泰國合艾與「阿猴」會合，由「阿
猴」將海洛因藏於該人身上，坐飛機夾帶回台，上訴人乃先向不
知情之經營旅行社業務之許素蘭詢問有無從大陸直接飛往泰國合
艾之機票，再於九十二年八月三日自桃園中正機場搭機轉赴大陸
地區福建省廈門市，與已先至廈門之萬明善（已經台灣基隆地方
法院以九十二年度重訴字第一五號判決處有期徒刑十二年確定）
共同謀議，找尋一人由萬明善陪同之下，共同赴泰國夾帶運輸「
阿猴」所備妥之海洛因來台，期間上訴人、萬明善曾與適自台灣
經由廣東深圳轉赴廈門找尋萬明善之鄭仕文（係萬明善之友人）
共同商議，請鄭仕文在萬明善陪同下共同赴泰國夾帶海洛因回台
，事成之後，上訴人將給予鄭仕文新台幣（下同）三十萬元之酬
金，然遭鄭仕文婉拒，嗣上訴人、萬明善於九十二年八月十二日
共同搭機回台，因該二人無法尋得願意在萬明善陪同下赴泰國夾
帶運輸海洛因回台之人，萬明善乃與上訴人商議，由萬明善一人
獨自赴泰國夾帶運輸海洛因回台，謀議既定，萬明善與上訴人於
九十二年八月十三日中午十一時三十八分許，先由萬明善以0000
000000門號之行動電話與許素蘭聯絡，確認購買翌日即九十二年
八月十四日上午九時左右至泰國曼谷轉合艾之機票，再由上訴人
於該通電話中與許素蘭連繫該機票之詳細費用並約許素蘭於該日
晚間八時三十分至九時之間，在基隆市○○路「皇家翡翠大樓」
門口交錢予萬明善，再由萬明善將該次機票費用共一萬三千三百
元交予許素蘭（該次機票費用本應為一萬四千三百元，然上訴人
之前向許素蘭購買至大陸廈門之機票費用，尚應由許素蘭退還上
訴人一千元，故直接扣除該一千元，而為一萬三千三百元），上
訴人於同日（十三日）晚間將十萬元交予萬明善，由萬明善將其
中之一萬三千三百元交付予許素蘭以取得機票，餘款則由萬明善
帶至泰國，供萬明善與「阿猴」花用。上訴人於萬明善行前並在
不知情之張智傑位在基隆市○○路一一二巷二弄三號之住處，交
付其所有之女用束褲一件予萬明善，以供夾帶運輸海洛因回台闖
關之用。萬明善乃於九十二年八月十四日上午九時左右，攜帶前
開女用束褲及其所有之0000000000門號之行動電話作為與上訴人
及「阿猴」之聯絡工具，至桃園中正機場搭機赴泰國曼谷，又於
該日晚間轉機赴合艾，迨到達後，萬明善以前開0000000000門號
之行動電話與「阿猴」聯絡，「阿猴」則至合艾之機場接萬明善
投宿於當地之旅館，翌日即九十二年八月十五日，「阿猴」將海
洛因樣品交付萬明善，由萬明善給付「阿猴」或「阿馬」訂金，
待一切就緒，「阿猴」於九十二年八月十七日晚間，將二塊已擊
碎之海洛因以塑膠袋四只分裝成四包（共毛重七百三十四公克，
合計淨重六百八十三．九八公克，純度為百分之七０．七四，純
質淨重為四百八十三．八五公克，四只包裝塑膠袋重四八．七三
公克）以女用束褲夾帶在萬明善身上（先穿內褲，再穿女用束褲
，海洛因則緊夾於內褲、女用束褲之間），翌日即九十二年八月
十八日晚間，「阿猴」以自用車載萬明善至曼谷，萬明善自曼谷
搭乘泰國航空公司之班機，於同日晚間九時許飛抵桃園中正機場
，然基隆市警察局刑警隊因已事先監聽上訴人前開0000000000門
號之行動電話獲取情資，先行文內政部警政署入出境管理局、內
政部警政署航空警察局，於萬明善入境時加強檢驗，萬明善於入
關時，果被搜出夾帶在身上之前開第一級毒品海洛因四包而扣案
，警方另扣得前開女用束褲一件、萬明善所有之前開0000000000
門號之行動電話一具等情。因而撤銷第一審判決，改判論處上訴
人共同運輸第一級毒品罪刑，固非無見。
惟查：(一)、犯毒品危害防制條例第四條至第九條、第十二條、第
十三條或第十四條第一項、第二項之罪者，其供犯罪所用或因犯
罪所得之財物，均沒收之，如全部或一部不能沒收時，追徵其價
額或以其財產抵償之，同條例第十九條第一項定有明文。原判決
既認上訴人所有0000000000號行動電話手機，共犯萬明善所有00
00000000號行動電話手機，係供運輸毒品所用之物，自應依上開
規定，將該手機及手機內之ＳＩＭ卡諭知沒收，未扣案之000000
0000號手機及ＳＩＭ卡如不能沒收時，追徵其價額或以其財產抵
償之，僅不能沒收電信公司之行動電話號碼。乃原判決誤認ＳＩ
Ｍ卡為電信公司所有，而認不能宣告沒收，自有未合。(二)、刑事
訴訟法制於事實審法院係採直接審理主義為原則，採為判決基礎
之證據資料，必須經過調查程序，顯出於審判庭者，始與直接審
理主義相符，否則其所踐行之訴訟程序，即難謂無違背法令。故
刑事訴訟法第一百六十五條第一項明定：卷宗內之筆錄及其他文
書可為證據者，審判長應向當事人、代理人、辯護人或輔佐人宣
讀或告以要旨；同法第一百六十四條第一項亦規定：審判長應將
證物提示當事人、代理人、辯護人或輔佐人，使其辨認。此項規
定依同法第三百六十四條規定，於第二審之審判，亦在準用之列
。原判決採為認定上訴人犯罪證據之共犯萬明善於第一審之供述
及扣案之行動電話，原審於審判期日並未提示該行動電話機供上
訴人及其辯護人辨認，對萬明善於第一審之諸多證言（見原判決
理由欄二、(一)所引用第一審卷第一六五頁至第一八二頁之證言）
，僅告以其中第一審卷第一七六頁之部分供述，難謂無悖乎直接
審理主義，而有訴訟程序違背法令之情形存在。(三)、有罪之判決
書，須將法院依職權認定之犯罪事實，翔記於事實欄，然後於理
由內逐一說明其憑以認定之證據，使事實與理由兩相一致，始稱
適法；倘若理由說明與事實記載不相符，即屬判決理由矛盾，其
判決當然為違背法令。原判決事實欄記載上訴人於九十二年八月
十三日中午以電話與許素蘭約定於該日晚間八時三十分至九時之
間，在基隆市○○路「皇家翡翠大樓」門口交錢予萬明善，再由
萬明善將該次機票費用交予許素蘭等情。惟原判決理由欄二、(二)
則依上訴人之電話通聯紀錄，認定上訴人於九十二年八月十三日
二十一時二十分許打電話與萬明善聯繫，詢問萬明善是否拿到機
票，並約萬明善至其住處樓下，要將錢交予萬明善等情。就上訴
人交錢予萬明善之時間究竟在該日晚間八時三十分至九時之間，
抑係晚間九時二十分之後，事實之記載與理由說明不盡相符，亦
有可議。(四)、原判決事實欄記載上訴人意圖「獲取不法暴利」，
而與馬來西亞或泰國籍之華裔人士，「從事販賣、運輸毒品勾當
」之綽號「阿猴」或「阿馬」者，共同謀議自泰國運輸、走私第
一級毒品海洛因至台灣之事宜等情。原判決既認綽號「阿猴」或
「阿馬」之共犯係從事販賣、運輸毒品勾當者，則其運輸、走私
海洛因來台之目的，似在販賣牟利；上訴人既係為獲取不法暴利
而為本件犯行，則其如何可獲取不法暴利？是否要共同販賣海洛
因以營利？抑僅負責運輸、走私海洛因來台即可獲取暴利？綽號
「阿猴」或「阿馬」者持有之海洛因如何取得？是否意圖販賣而
販入？如係意圖販賣而販入，其販入之時間為何？是否在與上訴
人謀議後始販入？原審就上開重要待證事項，未予調查、說明，
有調查未盡之違誤。上訴意旨指摘原判決違法，尚非全無理由，
應認仍有發回更審之原因。
據上論結，應依刑事訴訟法第三百九十七條、第四百零一條，判
決如主文。
中　　華　　民　　國　九十四　年　 十二 　月　　八　　日
                      最高法院刑事第十庭
                          審判長法官  陳　正　庸
                                法官  賴　忠　星
                                法官  王　居　財
                                法官  林　開　任
                                法官  林　立　華
      本件正本證明與原本無異
                                      書  記  官
中　　華　　民　　國　九十四　年　 十二 　月 　十四 　日
                                                     Y
